【裁判字號】    98,易,1546
【裁判日期】    990112
【裁判案由】    竊盜
【裁判全文】
臺灣臺南地方法院刑事判決              98年度易字第1546號
公  訴  人  臺灣臺南地方法院檢察署檢察官
被      告  戊○○
            丁○○
            甲○○
            庚○○
上列被告因竊盜案件，經檢察官聲請以簡易判決處刑（98年度營
偵字第1298號），本院認為本件不得以簡易判決處刑，經適用通
常訴訟程序後，判決如下：
    主  文
戊○○、丁○○、甲○○、庚○○均無罪。
    理  由
一、聲請簡易判決處刑意旨略以：被告戊○○、丁○○、甲○○
    、庚○○等4人共同意圖為自己不法所有，於民國98年7月25
    日7時30分許，由被告戊○○駕駛VI－0191號自小貨車，被
    告丁○○、甲○○、庚○○等人分乘機車及腳踏車，至台南
    縣新營市埤寮里許丑43之10號丙○○住處（現已無人居住）
    ，趁四下無人之際，結夥竊取丙○○所有之自動鐵門，4人
    徒手共同搬運至上開自小貨車上。嗣於同日7時30分許，為
    警據報後在台南縣後壁鄉新東村新港東188之4號查獲上開自
    動鐵門而查獲上情，因認被告4人涉犯刑法第321條第1項第
    4款之結夥竊盜罪嫌。
二、按犯罪事實應依證據認定之，無證據不得認定犯罪事實；又
    不能證明被告犯罪者，應諭知無罪之判決，刑事訴訟法第15
    4條第2項、第301條第1項前段分別定有明文。再按刑事訴訟
    法第161條已於民國91年2月8日修正公布，其第1項規定：檢
    察官就被告犯罪事實，應負舉證責任，並指出證明之方法。
    因此，檢察官對於起訴之犯罪事實，應負提出證據及說服之
    實質舉證責任。倘其所提出之證據，不足為被告有罪之積極
    證明，或其指出證明之方法，無從說服法院以形成被告有罪
    之心證，基於無罪推定之原則，自應為被告無罪判決之諭知
    （此最高法院92年台上字第128號亦有判例意旨可資參照）
    。再按認定犯罪事實所憑之證據，其為訴訟上之證明，須達
    於通常一般人均不致有所懷疑，而得確信其為真實之程度者
    ，始得據為有罪之認定，倘其證明未達到此一程度，而有合
    理之懷疑存在時，尚難為有罪之認定基礎；苟積極證據不足
    為不利於被告事實之認定時，即應為有利於被告之認定，更
    不必有何有利之證據（此最高法院76年台上字第4986號、30
    年上字第816號判例意旨可資參照）。
三、證據能力部分：
（一）被告之供述，均非出於強暴、脅迫、利誘、詐欺、疲勞訊
      問、違法羈押或其他不正之方法所得，亦非違反法定障礙
      事由經過期間不得訊問或告知義務之規定而為，依刑事訴
      訟法第156條第1項、第158條之2規定，均有證據能力。
（二）又被告以外之人（含共同被告）於審判外之言詞（警詢、
      偵訊筆錄）及書面陳述（贓物認領保管單），既經被告表
      示同意採為證據，且無事實顯示係公務員因違法蒐證所取
      得之證據，本院審酌該等證據作成時之情況，亦認為適於
      作為證據，依刑事訴訟法第159條之5第1項之規定，應認
      為均有證據能力。
（三）卷內之照片6張係以機械方式所留存之現場影像，非屬供
      述證據，核無傳聞法則之適用，且與本案具有關聯性，而
      上開照片復係經警員合法攝得，應認具有證據能力。
四、本件聲請簡易判決處刑意旨認被告等人涉有前開罪嫌，無非
    係以被告戊○○、丁○○、甲○○、庚○○4人之供述，被
    害人丙○○之兄（誤載為弟）乙○○之證詞，及扣案之自動
    鐵門等作為主要之依據。然訊據被告4人對於其等確有於上
    揭時、地共同搬運丙○○所有之鐵門等情固均不爭執，然堅
    決否認有何為自己不法所有之竊盜故意，均辯稱：被告戊○○與綽號「排骨仔」之丙○○原即為相識之友人，並均在黃
    昏市場擺攤，於86年間丙○○曾積欠被告戊○○1萬多元之
    債務，然因被告戊○○於90年即入監，未及催討，至執行至
    96 年5月出監後，又遍尋不著丙○○，才會找來其他3位被
    告共同搬運上揭鐵門以抵償債務等語。
五、按竊盜罪須意圖為自己不法所有之意圖，而竊取他人之動產
    ，為構成要件，倘行為人之主觀意思，在於抵債債款，即屬
    欠缺不法所有之意圖，核與竊盜罪構成要件不符，無由成立
    竊盜罪。經查：
（一）本件被告戊○○辯稱其與綽號「排骨仔」之丙○○原即為
      相識之友人，並均在黃昏市場擺攤，此核與丙○○之兄即
      證人乙○○於本院審理時之證述相符（本院易字卷第25頁
      參見），次查，丙○○曾積欠被告戊○○債務等情，亦據
      共同被告甲○○、庚○○等人於本院審理時證述屬實（本
      院易字卷第41至44頁、48至49頁參見）。再查，被告戊○○確曾因執行觀察勒戒、強制戒治及煙毒殘刑等案件，於
      90年8月16日入監至96年5月14日縮刑期滿執行完畢出監等
      情，亦有臺灣高等法院被告前案紀錄表1份在卷可稽（本
      院簡字卷第4至10頁參見），因之被告戊○○辯稱所以會
      找其他3位被告共同搬運丙○○之鐵門係為抵償入監前丙○○所積欠之債務，即非完全無據。
（二）次查，證人即丙○○之兄乙○○並非系爭鐵門之所有權人
      ，其於偵訊及本院審理中亦均僅證稱：伊與丙○○雖為兄
      弟，但很少交集講話，且丙○○已搬離戶籍地至桃園好幾
      年，伊並無丙○○現在之住址或聯絡方式，對於丙○○有
      無積欠被告戊○○債務等事亦全無所悉（本院易字卷第25
      至29頁參見），是證人乙○○之證詞對於被告戊○○與丙○○間有無債權債務關係，對於被告戊○○等人主觀上有
      無不法所有之意圖自無從為積極之證明。
（三）再查，本件系爭鐵門之所有權人即丙○○並未提出告訴，
      實其亦未委由任何人（包括乙○○）提起告訴，其自警詢
      、偵訊、乃及本院審理中亦均未曾到案說明，本院無意指
      導檢察官應如何調查偵辦案件，然被告戊○○、丁○○、
      甲○○、庚○○有關與丙○○間有債務糾紛之主張，並非
      案件經起訴至本院後始然，而係其等4人自警訊時即有如
      此之抗辯（警卷第2至5、9、12、18頁參見），是丙○○
      與被告戊○○間究竟有無債權債務關係，乃攸關被告戊○○等人主觀上有無不法所有意圖，亦即牽涉竊盜罪能否成
      立之關鍵，實乃本件最根本應行調查之事項，而檢察官卻
      未待丙○○到案，詳細徹底釐清案情，即以聲請簡易判決
      之方式交換被告等人之自白，此率爾終結偵查不論，竟復
      在聲請簡易判決處刑意旨內陳述：「被告4人係因戊○○
      與丙○○『有債務問題』欲『抵債』用而一時失查觸法」
      （證據並所犯法條二第4行參見），認為本件被告4人犯罪
      情狀顯可憫恕，請求本院依刑法第59條規定予以減輕其刑
      ，猶顯見起訴檢察官在認知被告戊○○與丙○○有債務關
      係之際，卻罔顧漠視法律構成要件之要求而起訴，認事用
      法自有可議，綜上，檢察官對於起訴之犯罪事實中，被告
      等人究如何有為自己不法所有之意圖部分，自始即未曾提
      出任何積極之證據或指出任何證明之方法，是尚無從說服
      法院以形成被告等人有罪之心證，公訴人辯論意旨認應由
      被告等人負舉證責任，亦有無前揭判例所揭示之無罪推定
      原則，自應為被告等人無罪判決之諭知。
（四）公訴人雖聲請本院再行傳訊丙○○以釐清案情，然丙○○
      之戶籍設在台南縣新營市埤寮里4鄰許丑43之10號，並無
      在監在押紀錄，業經本院於98年11月12日、98年12月29日
      傳喚未到，此有丙○○個人基本資料查詢結果單、臺灣高
      等法院在監在押全國記錄表各1份、送達傳票暨回證2份在
      卷可稽，而丙○○於4、5年前即已搬離戶籍地至桃園好幾
      年，無從聯絡等情，亦據證人乙○○證述在卷，是已無再
      行傳喚、拘提或調查之可能，且為避免「將審判偵查化」
      （即檢察官原應於偵查中進行調查之蒐證工作留待於審判
      中進行），本院亦認無調查之必要，公訴人之聲請應予駁
      回，併此敘明。
六、據上論結，依刑事訴訟法第452條、第301條第1項，判決如
    主文。
本案經檢察官己○○到庭執行職務。
中    華    民    國    99    年    1     月    12    日
                  刑事第八庭  法  官  林臻嫺
以上正本證明與原本無異。
如不服本判決應於收受本判決後10日內向本院提出上訴書狀，並
應敘述具體理由。如未敘述上訴理由者，應於上訴期間屆滿後20
日內向本院補提理由書狀（均須按他造當事人之人數附繕本）「
切勿逕送上級法院」。
                              書記官  洪培綺
中    華    民    國    99    年    1     月    12    日

司法院資訊處製作；財團法人民間司法改革基金會備份。
